【裁判字號】    94,聲判,135
【裁判日期】    950111
【裁判案由】    聲請交付審判
【裁判全文】
臺灣臺北地方法院刑事裁定             94年度聲判字第135號
聲  請  人
即  告訴人  智寶電子股份有限公司
            （即合併前之世昕企業股份有限公司）
代  表  人  賴源河
代  理  人  郭鎮周律師
被      告  甲○○
上列聲請人即告訴人因被告背信等案件，不服臺灣高等法院檢察
署檢察長中華民國九十四年十一月十七日九十四年度上聲議字第
三八六六號駁回再議之處分（原不起訴處分案號：臺灣臺北地方
法院檢察署九十三年度偵字第一六０六二號），聲請交付審判，
本院裁定如下：
    主  文
聲請駁回。
    理  由
一、按告訴人不服上級法院檢察署檢察官或檢察總長認再議為無
    理由而駁回之處分者，得於接受處分書後十日內委任律師提
    出理由狀，向該管第一審法院聲請交付審判；法院認交付審
    判之聲請不合法或無理由者，應駁回之，刑事訴訟法第二百
    五十八條之一、第二百五十八條之三第二項前段，分別定有
    明文。次按民國九十一年一月十七日三讀通過，同年二月八
    日公布之刑事訴訟法第二百五十八條之一係參考德國刑事訴
    訟法第一百七十二第二項之規定及日本刑事訴訟法第二百六
    十二條准起訴之規定，增訂「聲請法院交付審判制度」，告
    訴人於不服上級檢察署之駁回處分者，得向法院聲請交付審
    判，其目的係為對於檢察官起訴裁量之制衡，除貫徹檢察機
    關內部檢察一體之原則所含有之內部監督機制外，另宜有檢
    察機關以外之監督機制，由法院保有最終審查權而介入審查
    ，以提供告訴人多一層救濟途徑（刑事訴訟法第二百五十八
    條之一立法理由參照），促使檢察官對於不起訴處分為最慎
    重之篩選，審慎運用其不起訴裁量權。從而，本條之適用，
    一方面係強制告訴人先循檢察機關內部之監督機制救濟無效
    果後，始由法院為之，另方面法院有最終審查權，亦促使檢
    察機關內部省視其不起訴處分是否妥當。故交付審判之制度
    雖賦予法院於告訴人交付審判之聲請裁定准否前，可依同法
    第二百五十八條之三第三項規定為「必要之調查」，然法院
    於審查交付審判之聲請有無理由時，應以審酌告訴人所指摘
    不利被告之事證未經檢察機關詳為調查或斟酌，或不起訴處
    分書所載理由違背經驗法則、論理法則及證據法則為限，方
    符本條係為制衡檢察官起訴裁量權之立法意旨（法院辦理刑
    事訴訟案件應行注意事項第一三四條參照），合先敘明。
二、又按同法第二百五十八條之三第三項規定法院審查聲請交付
    審判案件時「得為必要之調查」，其調查證據之範圍，自應
    以偵查中曾顯現之證據為限；而同法第二百六十條對於不起
    訴處分已確定或緩起訴處分期滿未經撤銷者得再行起訴之規
    定，其立法理由說明該條所謂不起訴處分已確定者，包括「
    聲請法院交付審判復經駁回者」之情形在內，是前述「得為
    必要之調查」，其調查證據範圍，更應以偵查中曾顯現之證
    據為限，不得就告訴人新提出之證據再為調查，亦不得蒐集
    偵查卷以外之證據，否則，將與刑事訴訟法第二百六十條之
    再行起訴規定，混淆不清，亦將使法院兼任檢察官而有回復
    「糾問制度」之虞（法院辦理刑事訴訟案件應行注意事項第
    一三四條參照）；且法院裁定交付審判，即如同檢察官提起
    公訴使案件進入審判程序，是法院裁定交付審判之前提，必
    須偵查卷內所存證據已符合刑事訴訟法第二百五十一條第一
    項規定「足認被告有犯罪嫌疑」檢察官應提起公訴之情形，
    亦即該案件已經跨越起訴門檻，否則，縱或法院對於檢察官
    所認定之基礎事實有不同判斷，但如該案件仍須另行蒐證偵
    查始能判斷應否交付審判者，因交付審判審查制度並無如同
    再議救濟制度得為發回原檢察官續行偵查之設計，法院仍應
    依同法第二百五十八條之三第二項前段規定，以聲請無理由
    裁定駁回。
三、聲請交付審判意旨略以：被告甲○○受世昕企業股份有限公
    司（下稱世昕公司）委任，辦理世昕公司轉投資泰國之世昕
    電子（泰國）股份有限公司（下稱世昕泰國公司）清算登記
    之業務，負有報告清算事務進行狀況、交付及移轉因處理清
    算事務所收取資產之義務，並應以世昕公司所在地即臺北縣
    淡水鎮埤島四十三之三號為債務清償地，被告應於世昕公司
    所在地履行上述報告、交付及移轉義務而不作為，其犯罪地
    自應以被告應作為之地即世昕公司所在地為據，是本案被告
    之犯罪地確在中華民國境內。又被告除涉有刑法之背信及業
    務侵占罪嫌外，另涉有證券交易法第一百七十一條第一項之
    罪嫌，其最輕本刑為三年以上有期徒刑，故本案自無刑法第
    七條之適用。
四、經查：
（一）本件係世昕公司以被告涉有背信、業務侵占等情事，於九
      十三年七月二十一日向臺灣臺北地方法院檢察署（下稱地
      檢署）提出告訴，案經地檢署檢察官偵查結果，認為本案
      不適用中華民國刑法之規定，我國法院對該犯罪無審判權
      ，於九十四年十月十五日以九十三年度偵字第一六０六二
      號為不起訴處分，嗣世昕公司不服，對上開處分聲請再議
      後，世昕公司於九十四年十二月一日與智寶電子股份有限
      公司（下稱智寶公司）合併後解散，本案則經臺灣高等法
      院檢察署（下稱高檢署）檢察長審核，認為再議之聲請無
      理由，於九十四年十一月十七日以九十四年度上聲議字第
      三八六六號處分書駁回再議之聲請，並於九十四年十一月
      二十八日送達合併後存續之智寶公司，智寶公司於接受處
      分書後十日內即同年十二月八日，委任郭鎮周律師提出聲
      請交付審判狀，向本院聲請交付審判，經本院審核聲請人
      之程序要件符合刑事訴訟法第二百五十八條之一第一項之
      規定。此有聲請人智寶公司提出之聲請再議狀與臺灣高等
      法院檢察署送達證書乙紙附於臺灣高等法院檢察署九十四
      年度上聲議字第三八六六號卷可考，並據本院依職權調閱
      地檢署及高檢署上開卷證核閱無誤，且有及刑事聲請交付
      審判、經濟部函、公司基本資料查詢表及刑事委任狀附本
      院卷可參，是本件聲請程序係屬適法，合先敘明。
（二）依卷附被告與世昕公司之勞動契約書第一條所載：「乙方
      （即被告）同意依甲方公司（即世昕公司）業務需求，奉
      派赴甲方於泰國境內設立之子公司執行業務」，又被告受
      世昕公司委託，負責世昕泰國公司之清算業務等情，為世
      昕公司及被告所供認，堪認被告執行業務之地點係在泰國
      無訛，則被告違背任務未忠實執行清算業務，其犯罪地應
      屬泰國無訛。
（三）參以告訴狀中指陳：「‧‧‧經告訴人公司委任勤業眾信
      會計師事務所，向泰國政府相關主管機關查察之結果，世
      昕泰國公司業於西元二千零三年七月二十三日核准清算登
      記在案‧‧‧且在清償全部債務之後尚應留存價值泰銖有
      現金三百八十四萬四千七百五十八元六角五分之資產」，
      並有泰國官方機關核准文件在卷可稽，且依證人即世昕公
      司會計張明正復證述：「但被告只提供一個帳戶，後來發
      現泰國分公司不只一個帳戶，因此被告最後清算的金額才
      不符，．．．被告自結的報表都是每個月以電子檔傳回總
      公司．．．」等語，足認世昕泰國公司財務上資金之進出
      調度另於泰國有專門使用之帳戶，且被告應係於泰國為清
      算業務後以電子檔將處理情形傳回世昕公司予以報告，亦
      堪認告訴狀所指被告隱匿世昕泰國公司之上開結餘未加陳
      報，將上述留存資產侵占入己之犯罪地均在泰國。此與民
      法規定履行委任債務之清償地，乃屬二事，應各別認定。
      聲請交付意旨狀認世昕公司之所在地為被告之犯罪地，尚
      有誤會。
（四）而按「案件有左列情形之一者，應為不起訴之處分：‧‧
      ‧八、行為不罰者。‧‧‧」，刑事訴訟法第二百五十二
      條第八款定有明文。再依刑法第五條：「本法於凡在中華
      民國領域外犯左列各罪者，適用之：一、內亂罪。二、外
      患罪。三、偽造貨幣罪。四、第二百零一條及第二百零二
      條之偽造有價證券罪。五、第二百十一條、第二百十四條
      、第二百十六條及第二百十八條之偽造文書印文罪。六、
      鴉片罪。七、第二百九十六條之妨害自由罪。八、第三百
      三十三條及第三百三十四條之海盜罪。」、刑法第六條：
      「本法於中華民國公務員在中華民國領域外犯左列各罪者
      ，適用之：一、第一百二十一條至第一百二十三條、第一
      百二十五條、第一百二十六條、第一百二十九條、第一百
      三十一條、第一百三十二條及第一百三十四條之瀆職罪。
      二、第一百六十三條之脫逃罪。三、第二百十三條之偽造
      文書罪。四、第三百三十六條第一項之侵占罪。」、刑法
      第七條：「本法於中華民國人民在中華民國領域外犯前二
      條以外之罪，而其最輕本刑為三年以上有期徒刑者，適用
      之。但依犯罪地之法律不罰者，不在此限。」規定，則行
      為人若在中華民國領域外犯刑法第五條、第六條規定以外
      之罪而其最輕本刑為三年以上有期徒刑以外案件（即該罪
      之最輕本刑為未滿三年有期徒刑案件），依刑法第七條之
      反面解釋，自無適用我國刑法處罰之餘地，而應認行為人
      之行為為不罰（最高法院六十年度臺非字第六一號判例、
      八十一年度臺上字第一四一三號、八十三年度臺上字第一
      六六○號判決要旨參照）。本件聲請人告訴意旨認被告係
      犯刑法第三百三十六條第二項之侵占罪及第三百四十二條
      之背信罪，法定刑分別為「六月以上五年以下有期徒刑，
      得併科三千元以下罰金」、「五年以下有期徒刑、拘役或
      科或併科一千元以下罰金」，均非最輕本刑三年以上有期
      徒刑之罪，且被告之犯罪地在中華民國領域外之泰國，依
      上述規定及說明，檢察官就被告此部分行為，自應依刑事
      訴訟法第二百五十二條第八款之規定為不起訴之處分。
（五）另查，聲請交付意旨雖認被告另有違反證券交易法第一七
      一條第一項規定之行為，惟此部份非屬告訴狀指訴之範圍
      ，亦非原不起訴處分書及駁回再議處分書效力之所及，本
      院自無庸審酌，附此敘明。
五、綜上所述，原不起訴處分書及駁回再議處分書既已調查說明
    ，均認為告訴狀指訴被告涉犯業務侵占、背信罪嫌之犯罪地
    均在泰國，且被告並非涉犯最輕本刑三年以上有期徒刑之罪
    ，依刑法第七條規定，不適用我國刑法之規定，而分別予以
    不起訴處分及駁回再議之聲請。本院對照偵查卷內資料，亦
    無符合刑事訴訟法第二百五十一條第一項規定「足認被告有
    犯罪嫌疑」檢察官應提起公訴之情形，除不起訴處分書中誤
    引用刑事訴訟法第二百五十二條第七款之規定，稍有未洽，
    於基礎事實之認定及刑法法條之適用皆無違誤。依上說明，
    本件聲請意旨仍執前詞，對於原處分加以指摘求予交付審判
    ，非有理由，應予駁回。
六、依刑事訴訟法第二百五十八條之三第二項前段，裁定如主文
    。
中    華    民    國    95    年    1     月    11    日
                   刑事第三庭   審判長法  官  林恆吉
                                      法  官  王幸華
                                      法  官  胡宗淦
以上正本證明與原本無異。
本裁定不得抗告。
                                      書記官  張耀鴻
中    華    民    國    95    年    1     月    11    日


司法院資訊處製作；財團法人民間司法改革基金會備份。
